【裁判字號】    92,交聲,562
【裁判日期】    920528
【裁判案由】    違反道路交通管理處罰條例聲明異議
【裁判全文】
臺灣臺北地方法院交通事件裁定                    九十二年度交聲字第五六二號
    異 議人 即
    受 處分 人  甲○○
右列受處分人因違反道路交通管理處罰條例案件，對交通部公路總局北區監理所於中
華民國九十二年三月二十四日所為之北監自裁字第裁四○—Ｚ00000000號裁
決聲明異議，本院裁定如左：
    主  文
原處分撤銷。
甲○○不罰。
    理  由
一、按犯罪事實應依證據認定之，無證據不得推定其犯罪事實，刑事訴訟法第一百五
    十四條定有明文。次按認定犯罪事實所憑之證據，雖不以直接證據為限，間接證
    據亦包括在內；然而無論直接或間接證據，其為訴訟上之證明，須於通常一般之
    人均不致有所懷疑，而得確信其為真實之程度者，始得據為有罪之認定，倘其證
    明尚未達到此一程度，而有合理之懷疑存在時，事實審法院復已就其心證上理由
    予以闡述，敘明其如何無從為有罪之確信，因而為無罪之判決，尚不得任意指為
    違法，最高法院則著有七十六年台上字第四九八六號判例要旨可參，而法院受理
    交通事件，依據道路交通處罰條例第八十九條前段之規定準用刑事訴訟法之規定
    ，亦即法院於受理交通聲明異議事件時，如經證據調查之程序，就原處分機關認
    定行為人違反道路交通管理處罰條例之事實仍存有合理之懷疑而無法達到確信為
    真實之程度，本院即應基於罪疑惟輕之原則為有利於行為人之解釋，作對行為人
    有利之認定。
二、聲明異議人即受處分人甲○○於民國九十二年一月五日一時四十三分許，駕駛其
    所有車牌號碼八Ｂ－０四八七號自小客車，行經國道第三號高速公路南向二十五
    公里處，因以每小時一百零五公里之時速，超速十五公里行駛（該路段速限為九
    十公里），為內政部警政署公路警察局警員王明雄、郭志義以雷達測定超速，而
    當場攔停取締，認受處分人係違反道路交通管理處罰條例第三十三條第一項之規
    定舉發（公警局交字第Ｚ00000000號），受處分人於應到案日期前提出
    申訴，經原處分機關即交通部公路總局臺北區監理所向舉發單位調查後，仍認受
    處分人有前開違規行為，而於九十二年三月二十四日依據道路交通管理處罰條例
    第三十三條第一項及同條例第六十三條第一項之規定裁處罰鍰新臺幣三千元，並
    記違規點數一點。
三、受處分人對於前開時間駕駛其所有之自用小客車，行經國道第三號高速公路南向
    二十五公里處之事實並不否認，惟堅詞否認有超速違規行為，於異議狀中辯稱：
    其於九十二年一月五日行經高速公路，因路旁有警員搖指示棒，其靠邊停車後係
    警員告知其超速，但並未舉出任何證據證明其有超速，且當時有另外二車併行，
    警員亦無法清楚告知是否可分辨係何車超速等語。經查：本院於九十二年五月十
    二日函請原舉發單位提出本件受處分人行車違規之採證照片或其他足資證明受處
    分人有違規行為之科學證據，舉發單位內政部警政署國道路警察局第六警察隊於
    九十二年五月十四日函以：「本隊巡邏車所使用之雷達測速器均經經濟部中央標
    準檢驗局檢驗合格，係屬現場攔停舉發之用，未配有照相功能，於巡邏車靜止狀
    態下針對行進間之來車進行超速偵測，違規車輛違規過程均在執勤員警監視中，
    確認該車超速違規後，始依法攔停稽查，並當場告知該駕駛違規事實及請其過目
    雷達測速器鎖定之超速數據後依法舉發。」云云。依前開舉發單位函示內容，無
    從查知本件舉發時所使用之車用測速儀器種類，且其於回函中僅空言「使用之雷
    達測速器均經經濟部中央標準檢驗局檢驗合格」，亦未舉出任何檢驗證明文件供
    本院查證。次查，受處分人為警攔停時，當場向警方表示其未超速，並拒絕簽名
    ，有前開舉發單位所簽發之違反道路交通管理事件通知單可稽，按舉發單位就受
    處分人之違規行為應負舉證責任已如上述，受處分人既已抗辯無違規行為，舉發
    單位自應將舉發時採證所使用之測速儀器種類（編號）、測速數值及據以認定該
    測速數據與受處分人所駕駛車輛之關連性證據予以保留，以供證明受處分人確有
    違規行為，但本院函請舉發單位提出足以證明受處分人前開違規行為之科學證據
    ，其僅以前開函件空言指稱受處分人有違規行為，舉發單位並未舉出足以證明受
    處分人有前開違規行為之證據，不能證明受處分人有前開違規行為，舉發單位及
    原處分機關對於本件遽以舉發及裁罰，於法未合，受處分人提出本件聲明異議為
    有理由，爰將原處分撤銷並為不罰之諭知。
據上論斷，應依道路交通案件處理辦法第二十條前段，裁定如主文。
中      華      民      國      九十二     年      五     月    二十八  日
                              臺灣臺北地方法院交通法庭
                                        法  官  王  綽  光
右正本證明與原本無異。
如不服本裁定，應於裁定送達後五日內向本院提出抗告狀。
                                        書記官  潘  惠  梅
中      華      民      國    九十二     年      五     月    二十八  日


司法院資訊處製作；財團法人民間司法改革基金會備份。
